【裁判字號】    97,消債抗,5
【裁判日期】    970625
【裁判案由】    更生事件
【裁判全文】
臺灣臺中地方法院民事裁定             97年度消債抗字第5號
  抗  告  人  聯邦商業銀行股份有限公司
  法定代理人  甲○○
  訴訟代理人  丙○○
  相  對  人  乙○○
抗告人因相對人聲請更生事件，對於中華民國97年4月24日本院
97年度消債更字第24號裁定提起抗告，本院裁定如下：
    主  文
抗告駁回。
抗告程序費用新臺幣壹仟元由抗告人負擔。
    理  由
一、抗告意旨略以：原裁定理由以「…債務人乙○○已向本院聲
    請更生，爰斟酌實際需要，…」，故鈞院裁定就相對人即聲
    請人乙○○所有之財產不得開始或繼續強制執行程序，惟相
    對人先前業與各債權銀行達成債務協議，依消費者債務清理
    條例第151條第5項之規定「債務人與金融機構協商成立者，
    不得聲請更生或清算。」，又依同條第6項規定「本條例施
    行前，債務人依金融主管機關協調成立之中華民國銀行公會
    會員，辨理消費金融案件無擔保債務協商機制與金融機構成
    立之協商，準用前項規定。」，故相對人不符合聲請更生之
    要件，依法不得聲請更生。按相對人所為之聲請更生事件既
    不合程式或不備要件，更遑論有聲請保全處分之必要，原審
    未審認此節，而逕為保全處分，為此，抗告人爰依法提出抗
    告，請求鈞院廢棄原裁定等語。
二、按消費者債務清理條例第151條第5項前段固規定「債務人與
    金融機構協商成立者，不得聲請更生或清算。」，惟按同條
    項後段另有規定「但因不可歸責於己之事由，致履行顯有重
    大困難者，不在此限。」，亦即債務人與金融機構協商成立
    後，倘有因不可歸責於己之事由，致履行顯有重大困難者，
    債務人亦得聲請更生或清算，合先敘明。
三、經查本件相對人即聲請人乙○○，向本院聲請更生程序前，
    雖已依照中華民國銀行公會會員辦理消費金融案件無擔保債
    務協商機制與金融機構成立協商，此有抗告人所提出之協議
    書附於本院97年度消債更字第24號更生事件卷內可稽，堪信
    屬實。惟查上開協商成立後，相對人主張因其工作收入不穩
    定及車禍等不可歸責於相對人之事由，致履行協商債務有重
    大困難，而向本院聲請更生等情，此亦有其提出之消費者債
    務清理（更生、清算）聲請狀附於本院97年度消債更字第24
    號更生事件卷內可稽，是依前揭消費者債務清理條例第151
    條第5項但書規定意旨，本件相對人應得聲請更生，當無可
    疑。抗告人猶執前詞，主張相對人所為之聲請更生事件不合
    程式或不備要件云云，尚無可採。又依同條例第19條規定，
    法院就更生或清算之聲請為裁定前，得因利害關係人之聲請
    為保全處分之裁定。查相對人係於97年4月17日依前揭規定
    聲請債務人財產之保全處分，原審以相對人已向本院聲請更
    生，於斟酌實際需要後，裁定准許相對人保全處分之聲請，
    並無違誤。抗告意旨猶執前詞指摘原裁定不當，求予廢棄，
    另為駁回相對人聲請更生之裁定，為無理由，應予駁回。
四、據上論結，本件抗告為無理由，依消費者債務清理條例第11
    條第2項、第15條，民事訴訟法第495條之1第1項、第449條
    第1項、第95條、第78條，裁定如主文。
中    華    民    國    97    年    6    月    25    日
              民事第四庭   審判長  法  官
                                   法  官
                                   法  官
上為正本係照原本作成
不得再抗告
中    華    民    國    97    年    6    月    25    日
                                   書記官


司法院資訊處製作；財團法人民間司法改革基金會備份。
